臺北高等行政法院判決
　　　　　　　　　　　　　93年度簡字第1068號
原　　　告　大有巴士股份有限公司
代　表　人　甲○○
訴訟代理人　丙○○
被　　　告　臺北市政府交通局
代　表　人　林志盈（局長）
訴訟代理人　丁○○
　　　　　　乙○○
上列當事人間因汽車運輸業管理規則事件，原告不服臺北市政府
中華民國93年7月1日府訴字第09315249400號訴願決定，提起行
政訴訟。本院判決如下：
　　主　文
原告之訴駁回。
訴訟費用由原告負擔。
　　事  實  及  理  由
一、事實概要：原告營運行駛之聯營284路公車，經被告核定營
    運往返臺北市東湖至景美，全線往返里程42.3公里，採二段
    票收費，頭、末班車時間：5時、22時30分，班距間隔：尖
    峰12分鐘至15分鍾、離峰15分至20分鐘、假日每隔15分至20
    分鐘一班次。民國92年12月4日有市民於市長信箱反映該路
    公車脫班，及駕駛員似有超時工作等情形，被告爰以92年12
    月11日北市交二字第09235035601號函請原告查處改善，並
    於文到一週內見復；嗣並以93年1月12日北市交二字第
    09230082700號函請原告檢送該路公車92年12月1日至12月7
    日之行車紀錄表及路碼表。嗣經被告發現原告營運之聯營
    284路公車於92年12月3日19時至21時未依核定班次行駛，班
    距達65分之久，乃據以審認其未依核定班次行駛，破壞營運
    秩序及影響沿線乘客搭車權益，已違反汽車運輸業管理規則
    第20條及臺北市公共汽車客運業營運管理辦法第12條第1款
    規定，爰依公路法第77條第1項及臺北市政府交通局處理公
    路及市區汽車客運業違反公路法第77條事件裁罰基準，以93
    年2月6日北市交二字第093303531000號函處原告新臺幣（下
    同）60,000元罰鍰。原告不服，提起訴願，遭決定駁回，遂
    提起本件行政訴訟。
二、原告起訴略以渠所屬聯營284路公車於92年12月3日，適有一
    名駕駛員臨時離職、另一名駕駛員請特休假，惟依當日行車
    日報表，其班次均依核定班距發車，直到當日19時至21時因
    道路壅塞，導致AF－465號車於19時45分發車後，脫班至20
    時50分方有AH－643號車返站，且該二名駕駛員未進晚餐立
    即發車，並無被告所稱無故擅自減班或停駛之情事。原告依
    被告要求陳送92年12月1日至12月7日之營運狀況日報表及路
    碼錶，其中僅12月3日一天發生脫班，被告未派員查證其脫
    班或是減班？是停駛？是路阻？與實際原因，即以發車班距
    不符規定為由裁罰，其程序有待商榷。依據公路法第47條及
    汽車運輸業管理規則第28條等規定，公路主管機關對汽車運
    輸業認為經營不善、妨礙公共利益或交通安全時，得命限期
    改善。本件被告應督促原告及時改善缺失，使公車班次調度
    達到旅次要求，即可達管理之效果，而非動輒祭出罰款處分
    ，再者本件原反映人，對時間、地點、與車號陳述均有誤差
    ，裁罰實有欠公允。被告則以經調閱92年12月1日至7日284
    路行車紀錄紙發現未依核定班距行駛明確（如證二），其：
    12月1日（19時至21時期間有一班距達30分）、12月3日（17
    時至21時期間有一班距達65分）、12月4日（18時至22時期
    間有二班距分別達40 分和30分，另擅自將核定尖峰時段12
    至15分發車班距調整為20分）、12月5日（18時至22時期間
    ，擅自將核定尖峰時段班距調整為20分、離峰時段15至20分
    發車班距調整為30分）、12月6日（末班車班距為30分）、
    12月7日（擅自將核定假日時段15至20分發車班距調整為30
    分）。再則，依原告92年12月31日大稽字第565號函覆表示
    脫班僅係路況造成，並未告知主因乃是當天該公司284路二
    名駕駛員分別請假、離職所致，除有向主管機關隱匿實情並
    誤導係因路況等因素所致外，該公司未能適時妥善安排人員
    接替班次，任其嚴重脫班，至民眾怨聲迭迭，實影響公眾利
    益等語答辯。
三、按公路法第77條第1項規定：「汽車或電車運輸業，違反依
    第79條第5項所定規則者，由公路主管機關處新臺幣9,000元
    以上90,000元以下罰鍰，並得按其情節，吊扣其違規營業車
    輛牌照1個月至3個月，或定期停止其營業之一部或全部，並
    吊銷其非法營業車輛之牌照，或廢止其汽車運輸業營業執照
    及吊銷全部營業車輛牌照。」第79條第5項規定：「汽車及
    電車運輸業申請資格條件、立案程序、營運監督、業務範圍
    、營運路線許可年限及營運應遵行事項與對汽車及電車運輸
    業之限制、禁止事項及其違反之罰鍰、吊扣、吊銷車輛牌照
    或廢止汽車運輸業營業執照之要件等事項之規則，由交通部
    定之。」，交通部乃據以訂立「汽車運輸業管理規則」，其
    第2條第1項第2款規定：「汽車運輸業依左列規定，分類營
    運．．．二、市區汽車客運業：在核定區域內，以公共汽車
    運輸旅客為營業者。」第20條規定：「中央及省市公路主管
    機關為促進汽車運輸業健全發展，維護營運秩序或增進公共
    利益，得發佈命令採取必要之措施。」第137條第1項規定：
    「汽車運輸業違反本規則規定者，．．．依公路法第77條第
    1項之規定舉發。」台北市政府即依前揭汽車運輸業管理規
    則第20條發佈「臺北市公共汽車客運業營運管理辦法」，其
    第3條規定：「本辦法所稱公共汽車客運業，係指市區汽車
    客運業與公路汽車客運業。」第12條第1款規定：「公共汽
    車客運業不得有左列行為：一、違反公眾利益。」第15條規
    定：「公共汽車客運業違反本辦法規定者，依公路法或其他
    法令規定處罰之。」。又司法院釋字第275號解釋：「人民
    違反法律上之義務而應受行政罰之行為，法律無特別規定時
    ，雖不以出於故意為必要，仍須以過失為其責任條件。但應
    受行政罰之行為，僅須違反禁止規定或作為義務，而不以發
    生損害或危險為其要件者，推定為有過失，於行為人不能舉
    證證明自己無過失時，即應受處罰。．．．」臺北市政府交
    通局處理公路及市區汽車客運業違反公路法第77條事件裁罰
    基準第2點規定：「本局處理公路及市區汽車客運業違反公
    路法第77條第1項事件之裁罰基準如下表．．．」附表：「
    違規事件：違反公路法及依公路法所發佈之命令；法條依據
    ：公路法第77條第1項；統一裁罰基準（新臺幣：元）：三
    、有下列情形之一者，第一次處60,000元，一年內第二次以
    上違反同款規定者，處90,000元：(一)平均每日行車超過規定
    速度之車輛數占公車單位抽查車輛數百分之五以上者。(二)無
    故擅自減班或停駛者。；法定罰鍰額度（新臺幣：元）及其
    他處罰：一、九千元以上九萬元以下。二、吊扣營業車輛牌
    照一個月至三個月或定期停止其營業之一部或全部，．．．
    。」。
四、經查，原告營運行駛之聯營284路公車，依被告核定之營運
    計畫書所載，尖峰時段12分鐘至15分鍾、離峰時段15分至20
    分鐘、假日每隔15分至20分鐘一班次，該路公車，於於92年
    12月3日19時至21時未依核定班次行駛，班距達65分之久等
    事實，有原告之行車紀錄紙及路碼表等附卷可稽，復為兩造
    所不爭執，堪予認定。則被告本於主管機關之權責，審查認
    定原告未依核定發車班距發車擅自減班，破壞營運秩序及影
    響沿線乘客搭車權益，已違反前揭「臺北市公共汽車客運業
    營運管理辦法」第12條第1款規定，乃依公路法第77條第1項
    及臺北市政府交通局處理公路及市區汽車客運業違反公路法
    第77條事件裁罰基準，以93年2月6日北市交二字第093303
    531000號函處原告60,000元罰鍰，揆諸前揭規定及函釋意旨
    ，並無不合。原告雖主張92年12月3日適有駕駛員離職及請
    假，復因道路壅塞、施工路阻導致脫班情形，被告應派員查
    證原因，及命限期改善即可，不應遽予處罰云云，惟原告為
    公共汽車運輸業者，負有促進大眾運輸便利及維護大眾運輸
    安全之社會責任，本即應竭盡全力維持班次正常運作，平時
    即應就各重緊急狀況預為準備，如遇駕駛員離職、輪休等情
    事，均可即時安排人員替補，以維護乘客權益；又系爭公車
    路線為捷運施工路經，平日上下班時間容易壅塞，本應為原
    告所可預見，自應妥善安排發車班距，避免乘客久候，此均
    非原告減班之正當事由。原告為公共汽車運輸業者，其營運
    計畫表既經被告核定，自應依核定營運路線及班次行駛，是
    被告查得284路公車於92年12月3日有未依核定發車班距發車
    擅自減班或停駛之違規事實，影響公眾利益甚鉅，爰依公路
    法第77條第1項及前揭裁罰基準予以處分，並不以事前通知
    改善為要件；又舉發人對違規時間、車號之陳述雖有誤差，
    並不影響違章事實之認定，且被告已查核原告確有未依核定
    發車班距發車擅自減班或停駛情事，是被告所辯於法洵屬無
    據。
五、從而，原處分於法並無違誤，訴願決定予以維持，亦無不合
    ，原告仍執前詞，訴請撤銷原處分及訴願決定，為無理由，
    應予駁回。又本件為簡易訴訟事件，爰不經言詞辯論，逕為
    判決，併予敘明。
據上論結，本件原告之訴為無理由，爰依行政訴訟法第98條第3
項前段、第233條第1項、第236條，判決如主文。
中　　華　　民　　國　　94　　年　 　3　　月　 31  　 日
                 臺 北 高 等 行 政 法 院   第 七 庭
      　　　　　　　　　　　　　　　　法　官　李  玉  卿
上為正本係照原本作成。
本件以訴訟事件所涉及之法律見解具有原則性者為限，始得於本
判決送達後20日內向本院提出上訴狀並表明上訴理由，如已於本
判決宣示後送達前提起上訴者，應於判決送達後20日內補具上訴
理由（均按他造人數附繕本），且經最高行政法院許可後方得上
訴 。
中　　華　　民　　國　　94　　年　　3　　 月  　31  　日
                                      書記官  張  靜  怡
